臺灣高等法院民事判決　九十一年度再字第五三號
　　再 審 原告　新竹國際商業銀行股份有限公司
　　法定代理人　詹宣勇
　　再 審 被告　甲○○
右當事人間請求損害賠償事件，再審原告對於中華民國九十一年一月二日本院九十年
度上字第三九四號確定判決提起再審，本院判決如左：
    主      文
再審之訴駁回。
再審訴訟費用由再審原告負擔。
    理      由
一、按再審之訴，應於三十日之不變期間內提起；其期間自判決確定時起算。又判決
    於上訴期間屆滿時確定。不得上訴之判決，於宣示時確定；不宣示者，於送達時
    確定，民事訴訟法第五百條第一項、第二項，第三百九十八條第一項、第二項定
    有明文。又對於第二審判決於上訴期間內提起第三審上訴，嗣其上訴因不合法而
    被以裁定駁回時，在該裁定確定前，尚無從斷定第三審上訴為不合法，故應於駁
    回上訴之裁定確定時，始知悉原判決確定，司法院院解字第三○○七號解釋明揭
    上旨。從而，對於該原判決提起再審之訴者，其提起再審之訴之不變期間，應自
    駁回上訴之裁定確定時起算，最高法院六十七年台抗字第四九五號判例亦足資參
    照。本件確定判決，係經最高法院於民國九十一年四月四日駁回再審原告上訴，
    該裁定於九十一年四月三十日送達再審原告而確定，再審原告於九十一年五月二
    十九日，提起本件再審之訴，未逾三十日之不變期間，合先敘明。
二、本件再審原告起訴主張消費者保護法係於八十三年一月十一日公布施行，伊與再
    審被告之保證書係於七十九年八月十五日、八十年一月三十日簽訂，依法律不溯
    及既往原則，並無消費者保護法之適用，確定判決適用消費者保護法第十一條、
    第十二條顯有錯誤；原判決認定伊出具抵押權塗銷同意書予以塗銷抵押權，係拋
    棄為其債權之擔保物權，為保證人之再審被告亦同免其責，適用民法第七百五十
    一條規定亦有錯誤；再審被告負連帶保證責任，保證責任之補充性於連帶保證並
    無適用，乃確定判決認伊以定型化契約剝奪保證人之抗辯權之約定為無效，亦有
    適用最高法院六十九年度台上字第一九二四號判例錯誤之虞；原確定判決認伊出
    具抵押權塗銷同意書予以塗銷抵押權，應認係拋棄為其債權擔保之物權，伊於債
    權未滿足前自願撤回強制執行，足認伊自身存有故意或過失等之推論，有違民事
    訴訟法第二百二十二條第三項、第四項規定等語，因依民事訴訟法第四百九十六
    條第一項第一款規定，提起本件再審之訴，求為將本院九十年度上字第三九四號
    原確定判決廢棄，並駁回再審被告上訴之判決。
三、按確定判決適用法規顯有錯誤者，當事人得以再審之訴對之聲明不服，但當事人
    已依上訴程序主張其事由或知悉其事由而不為主張者，不在此限，民事訴訟法第
    四百九十六條第一項但書定有明文。而所謂當事人已依上訴主張其事由，係指當
    事人就得依上訴主張之事由，已依上訴主張而言，最高法院三十三年上字第二六
    ○○號判例足供參照。查原確定判決屬可上訴於第三審之事件，再審原告就本件
    確定判決不服，曾據上開各理由提起第三審上訴，遭最高法院裁定駁回在案，有
    其向最高法院所提之民事上訴理由狀、最高法院九十一年度台上字第六二三號民
    事裁定可稽（見最高法院九十一年度台上字第六二三號卷第十七至二六、五○、
    五一頁），足見再審原告已依上訴程序主張其事由。是以揆諸前開說明，再審原
    告以相同事由主張確定判決適用法規錯誤，而依民事訴訟法第四百九十六條第一
    項第一款之規定提起本件再審之訴，即顯無再審理由，爰不經言詞辯論逕以判決
    駁回之。
據上論結，本件再審之訴為顯無理由，依民事訴訟法第五百零二條第二項、第七十八
條，判決如主文。
中　　　華　　　民　　　國　　九十一　　年　　  一　　　月　　  三  　　日
　　　　　　　　　　　　　　　 民事第十六庭
　　　　　　　　　　　　　 　　　　審判長法　官　阮　富　枝
                                         法　官　黃  豐  澤
                                         法　官　林  麗  玲
右正本係照原本作成。
再審原告如不服本判決，應於收受送達後二十日內向本院提出上訴書狀，其未表明上
訴理由者，應於提出上訴後二十日內向本院補提理由書狀（均須按他造當事人之人數
附繕本）上訴時應提出委任律師或具有律師資格之人之委任狀；委任有律師資格者，
另應附具律師及格證書及釋明委任人與受任人有民事訴訟法第四百六十六條之一第一
項但書或第二項（詳附註）所定關係之釋明文書影本。
中　　　華　　　民　　　國　　 九十二 　年　　　一　　　月　　　七　　　日
　　　　　　　　　　　　　　　　　　　　 書記官  鄭　淑　昀
附註：
民事訴訟法第四百六十六條之一（第一項、第二項）：
對於第二審判決上訴，上訴人應委任律師為訴訟代理人。但上訴人或其法定代理人具
有律師資格者，不在此限。
上訴人之配偶、三親等內之血親、二親等內之姻親，或上訴人為法人、中央或地方機
關時，其所屬專任人員具有律師資格並經法院認為適當者，亦得為第三審訴訟代理人
。
